【裁判字號】    92,易,465
【裁判日期】    920620
【裁判案由】    偽造文書
【裁判全文】
臺灣彰化地方法院刑事判決                          九十二年度易字第四六五號
    公  訴  人  臺灣彰化地方法院檢察署檢察官
    被      告  甲○○
        （原名江強生）
右列被告因偽造文書等案件，經檢察官聲請簡易判決處刑（九十一年度偵字第八七五
八號），本院認應適用通常程序審理，判決如左：
    主      文
甲○○共同行使變造國民身分證，足以生損害於公眾及他人，處有期徒刑陸月，如易
科罰金，以佰元折算壹日。
扣案黏貼於丙○○之國民身分證上之甲○○照片壹張沒收。
    事      實
一、甲○○（原名江強生）曾於民國八十六年間，因公共危險案件，經法院判處有期
    徒刑二年，緩刑五年，於八十七年四月十三日確定，於緩刑期間，其曾看報紙打
    電話向綽號「小馬」之成年男子借新台幣（以下同）七萬元，十天之利息係七千
    元，因甲○○未按時繳息，綽號「小馬」之人於九十一年十二月七日遂至甲○○
    位於台南市○○○街八十號十一樓之一住處找甲○○，並向甲○○說其與銀行很
    熟，要幫甲○○申請台新銀行、中國信託商業銀行現金信用卡，甲○○與「小馬
    」前往其住處附近拍攝照片，並由「小馬」取走甲○○所拍攝之照片及底片。嗣
    於九十一年十二月九日上午八、九時許，「小馬」至甲○○上開住處告知甲○○
    說要告訴其賺錢之方法，甲○○遂搭乘「小馬」所駕駛之自用小客車至國道一號
    高速公路烏日交流道，旋即由另一姓名年籍不詳之成年男子將車牌號碼八Ｌ─０
    三五三號自用小客貨車（該車為ＡＢ車，係為知欣科技有限公司所有，於九十一
    年十一月九日在高雄市○○區○○路半屏山登山口遭竊之車牌號碼ＺＪ─二九二
    三號自用小客車（起訴書誤載為車牌號碼二Ｊ─二九二三號）改造而成之車輛）
    及該車之鑰匙交予甲○○，並告知甲○○該車之證件已放在車內，要甲○○駕駛
    該車跟隨「小馬」與該姓名年籍不詳之成年男子所駕駛之另一車牌號碼二Ｑ─六
    八００號黑色賓士自用小客車（該車亦為ＡＢ車，原車為不知情之楊雅裕使用中
    ），甲○○打開該包車籍證件資料，即發現其照片遭綽號「小馬」等人黏貼於丙
    ○○之國民身分證上，甲○○明知該國民身分證係變造，竟仍與綽號「小馬」及
    該姓名年籍不詳之男子共同基於行使變造國民身分證之犯意聯絡，由甲○○持該
    變造之國民身分證，尾隨「小馬」與前揭男子所駕駛之車牌號碼二Ｑ─六八００
    號自用小客車至彰化交流道下高速公路，前往彰化縣溪湖鎮○○路○段三五一號
    濟明當舖，「小馬」即打電話給甲○○，要甲○○駕駛車牌號碼八Ｌ─０三五三
    號自用小客貨車至濟明當舖典當，「小馬」等人則在外面附近等甲○○。甲○○
    遂於當日中午十二時三十分左右，持變造之丙○○之國民身分證及該車牌號碼八
    Ｌ─０三五三號自用小客貨車之相關車籍資料，至彰化縣溪湖鎮○○路○段三五
    一號不知情之詹富榮所經營之濟明當舖，將變造之丙○○之國民身分證及該車牌
    號碼八Ｌ─０三五三號自用小客貨車之相關車籍資料交予詹富榮，表明其欲典當
    該車牌號碼八Ｌ─０三五三號自用小客貨車，足以生損害於丙○○及戶政機關對
    於戶籍管理之正確性。嗣因甲○○欲典當之金額過高，且當舖內並沒有如此多現
    金，遂為詹富榮所拒，甲○○乃於當日下午一時三十分許，持變造之丙○○之國
    民身分證及該車牌號碼八Ｌ─０三五三號自用小客貨車之相關車籍資料欲離開濟
    明當舖，而為警方在該當舖旁查獲，並當場扣得變造之丙○○之國民身分證一張
    及車牌號碼八Ｌ─０三五三號自用小客貨車之行照、保險卡、交通部公路繳款收
    據、汽車新領牌照登記書、交通部公路繳款收據、使用牌照稅繳款書、汽車燃料
    費通知書、中華汽車出廠與貨物稅完稅照證、高雄市政府停車費繳款證明各一張
    、知欣科技有限公司所有遭竊之車牌號碼ＺＪ─二九二三號自用小客車一台、偽
    造車牌二面、易利信行動電話一支，而「小馬」與另一姓名年籍均不詳之成年男
    子則趁隙逃逸無。
二、案經台中縣警察局清水分局報請台灣彰化地方法院檢察署檢察官偵查起訴。
    理      由
一、訊據被告甲○○固坦承伊曾經於右揭時、地行使丙○○遭變造之國民身分證，惟
    辯稱：是小馬他們跟我說如我不做違法的事情，就要我馬上還錢，所以我就想說
    敷衍他們一下就可以離開了，我才會答應拿著變造之身分證及該車之資料去濟明
    當舖，我覺得我是被設計、陷害的，我懷疑「小馬」與警方人員已串通好了云云
    。惟查，右揭事實業據被害人丙○○、詹富榮指述甚詳，核與證人乙○○證述相
    符，且扣案之貼有甲○○照片之丙○○之國民身分證黏貼相片四周有切割、破壞
    痕跡，且身分證上鋼印有重複印製之痕跡，該身分證有換貼相片變造之虞，此亦
    有內政部警政署刑事警察局鑑驗通知書一份在卷可稽，被告明知其照片被貼在丙
    ○○之國民身分證上，仍持該變造之國民身分證行使，其行為即該當於行使變造
    之特種文書罪之構成要件，雖被告稱其係因欠「小馬」錢，無法馬上還錢，故不
    得已才答應拿變造之身分證去濟明當舖，想說敷衍他們一下即可等語，惟此並非
    構成免責事由，又被告雖辯稱其懷疑「小馬」與警方人員已串通好了云云，惟此
    僅係被告猜測之想法，而無任何證據足以證明，故被告所辯顯係事後卸責之詞，
    不足採信，此外復有變造之丙○○之國民身分證一張及車牌號碼八Ｌ─０三五三
    號自用小客貨車之行照、保險卡、交通部公路繳款收據、汽車新領牌照登記書、
    交通部公路繳款收據、使用牌照稅繳款書、汽車燃料費通知書、中華汽車出廠與
    貨物稅完稅照證、高雄市政府停車費繳款證明各一張、偽造車牌二面、易利信行
    動電話一支、電話卡片三張扣案及查詢車輛認可資料、贓物認領保管收據、照片
    、號牌鑑定報告書等在卷可稽，是以本件事證已臻明確，被告犯行堪予認定。
二、按身分證屬關於身分之證明文書，核被告所為，係犯刑法第二百十六條之行使第
    二百十二條之變造特種文書罪。被告與綽號「小馬」之成年男子及另一姓名年籍
    不詳之成年男子，就前揭犯行有犯意聯絡、行為分擔，為共同正犯。爰審酌被告
    行使他人變造之國民身分證件，對於被害人之權益及戶政機關之業務管理均生嚴
    重之影響，且被告又持變造之身分證典當ＡＢ車，其行為已儼然成為贓車犯罪集
    團常用之銷贓管道及其犯罪動機、目的、手段、所生危害、犯後態度等一切情狀
    ，量處如主文所示之刑，併諭知易科罰金之折算標準，以示懲儆。扣案黏貼於丙
    ○○之國民身分證上之被告甲○○之照片一張係被告所有，供犯罪所用之物，爰
    併予宣告沒收。至於其他物品並非被告所有，供犯罪所用之物，故不併予宣告沒
    收，附此敘明。
據上論斷，應依刑事訴訟法第四百五十二條、第二百九十九條第一項前段，刑法第二
十八條、第二百十二條、第二百十六條、第四十一條第一項前段、第三十八條第一項
第二款，罰金罰鍰提高標準條例第一條前段、第二條，判決如主文。
中      華      民      國    九十二    年      六      月     二十     日
                                臺灣彰化地方法院刑事第二庭
                                    法      官  石  馨  文
右正本證明與原本無異。
如不服本判決，應於判決送達後十日內向本院提出上訴狀( 須附繕本 )。
告訴人或被害人對於判決如有不服具備理由請求檢察官上訴者，其上訴期間之計算係
以檢察官收受判決正本之日期為準。
                                    法院書記官  呂  雅  惠
中      華      民      國    九十二    年      六      月     二十四   日
附錄法條：
刑法第二百十二條
偽造、變造護照、旅券、免許證、特許證及關於品行、能力、服務或其他相類之證書
、介紹書，足以生損害於公眾或他人者，處一年以下有期徒刑，拘役或三百元以下罰
金。
刑法第二百十六條
行使第二百十條至第二百十五條之文書者，依偽造、變造文書或登載不實事項或使登
載不實事項之規定處斷。


司法院資訊處製作；財團法人民間司法改革基金會備份。
